【裁判字號】    89,上易,947
【裁判日期】    890608
【裁判案由】    竊盜
【裁判全文】
臺灣高等法院臺中分院刑事判決                    八十九年度上易字第九四七號
    上  訴  人  臺灣台中地方法院檢察署檢察官
    被      告  甲○○
右上訴人因被告竊盜案件，不服臺灣臺中地方法院八十九年度易字第二○五號，中華
民國八十九年三月三日第一審判決（起訴案號：臺灣臺中地方法院檢察署八十八年度
偵字第二三九四九號），提起上訴，本院判決如左：
      主  文
原判決撤銷。
甲○○竊盜，科罰金伍仟元，如易服勞役，以參佰元折算壹日。
    事  實
一、甲○○意圖為自己不法之所有，於民國（以下同）八十八年七月十九日淩晨五時
    十分許，在台中縣大里市○○路二二五之三號之騎樓，以已分手之女友乙○○前
    所給予之機車鑰匙，竊取乙○○之母黃于庭所有、為乙○○使用之車牌號碼ＲＸ
    Ｈ─六七三號輕型機車一部。
二、案經臺中縣警察局霧峰分局報請台灣台中地方法院檢察署檢察官偵查起訴。
    理  由
一、訊之被告甲○○矢口否認有右揭竊盜之犯行，辯稱：伊並未偷竊機車，且案發當
    時伊係在台中縣大里市○○○路五十四號住處睡覺，直到當日凌晨五時三十四分
    許，伊父親才到伊房間叫醒伊等語。
二、經查本件被告甲○○右開竊盜行為，已據目擊之證人賴攸筑指訴歷歷，而乙○○
    曾將本件機車之鑰匙一支交予被告，亦經乙○○指證在卷，且為被告甲○○所不
    否認。另本件案發之時間，係八十八年七月十九日上午五時十分許，而當日台中
    地區日出時間大約在上午五時十九分至五時二十分之間，有臺灣地區日出日沒時
    刻表一紙附卷可稽。是本件案發之時間，應係當日臺中地區當日，日將出之際，
    而衡諸經驗法則，太陽將出之際，雖太陽尚未昇出地平線，然天光已現，並非十
    分昏暗，已有相當視線，此亦經警員林銀華實地勘察，並作成報告，有報告書一
    份在卷可憑，是尚難認證人賴攸筑指當時看見被告甲○○在樓下竊取機車，為不
    可能。再者，本件證人賴攸筑發現前開機車為被告甲○○所竊後，立即由乙○○
    及其父賴傳發前往甲○○之住處欲找甲○○，並表示本件系爭機車，為被告甲○
    ○所竊等情，亦經被告甲○○之父施庚生於警訊中陳稱在卷。足認本件於系爭機
    車失竊後，乙○○與其父賴傳發確曾前往甲○○之住處理論。衡情苟非當時賴攸
    筑確有看清楚竊車之人確係其姊乙○○以前之男友甲○○，乙○○及賴傳發應不
    可能有此動作，故證人賴攸筑所證，依前開各情，尚非不可採。應認被告所辯應
    係事後卸責之詞，要不足採。本件被告甲○○犯行已堪認定。
三、核被告所為係犯刑法第三百二十條第一項之竊盜罪。原審未詳予審酌，而以案發
    當日台中地區日出時間大約在上午五時十九分至五時二十分之間，則當時證人賴
    筱筑之視線應係先由光線明亮之客廳轉移至未開燈之房間，再轉移至光線尚未明
    亮之戶外，在瞬間之光線轉換下，應誤認之可能等情，尚與事實有距離。另原審
    以乙○○曾與被告交往一年多，明知被告家有二處，一處在台中縣大里市○○○
    路三十九號；一處在台中縣大里市○○○路五十四號，而被告平常係住在五十四
    號住處乙情，認倘證人乙○○認定被告涉嫌偷竊前揭機車，理應偕其父親賴傳發
    直接前往五十四號住處找被告理論，或可立刻找回機車，而非僅至三十九號住處
    要求施庚生交出被告，又不願隨同賴傳發至附近五十四號住處找出被告，即逕至
    派出所報案。且證人乙○○、賴傳發前於警訊時所稱：渠等要求施庚生交出甲○
    ○，但施庚生進入屋內一會兒，便出來說沒有看見甲○○，渠等才去派出所報案
    云云，與事實有間，有誤導偵查方向之嫌，而認證人乙○○、賴攸筑之證言難以
    採信。然按乙○○認其機車為前男友即被告甲○○所竊，而與其父同往甲○○住
    處欲找回該機車，而前往甲○○住處向甲○○之父說明緣由，因甲○○之父表示
    要幫忙找看看，而未等甲○○之父找尋之結果，亦未再至甲○○另一住處找被告
    ，即前往報案，亦無經驗法則不合或有違常情之處。蓋被告甲○○之父既不知甲
    ○○之下落，發生失竊，為利偵辦或為免竊取機車之人以竊得之機車另為其他不
    法行為，立即報警，自合事理。是公訴人上訴指原判決不當，為有理由，應由本
    院將原判決撤銷另行改判。爰審酌本件被告與被害人間之關係，及被告犯罪之動
    機、目的，被害人財物損失之價值，與被告犯後之態度等一切情狀，量處如主文
    第二項所示之刑，並諭知易服勞役之折算標準。
據上論結，應依刑事訴訟法第三百六十九條第一項前段、第三百六十四條、第二百九
十九條第一項前段，刑法第三百二十條第一項、第四十二條第二項，罰金罰鍰提高標
準條例第一條前段、第二條，判決如主文。
本案經檢察官丙○○到庭執行職務。
中      華      民      國    八十九  年    六      月        八        日
                                  臺灣高等法院臺中分院刑事第六庭
                                        審判長法  官  李  文  雄
                                              法  官  龔  永  昆
                                              法  官  沈  應  南
右正本證明與原本無異。
不得再上訴。
                                              書記官  方  茂  焜
中      華      民      國    八十九     年      六       月     九     日
附錄：本判決論罪法條
刑法第三百二十條第一項
意圖為自己或第三人不法之所有，而竊取他人之動產者，為竊盜罪，處五年以下有期
徒刑、拘役或五百元以下罰金。
                                                                        Ｆ


司法院資訊處製作；財團法人民間司法改革基金會備份。
